最高法院刑事判決　　　　　　九十四年度台上字第五八○八號
　　上　訴　人　檢察官謝岳錦
　　被　　　告　甲○○
　　　　　　　　　　　　（現另案在台灣台中監獄執行中）
上列上訴人因被告強盜等罪案件，不服台灣高等法院台中分院中
華民國九十四年八月三日第二審判決（九十四年度上訴字第九四
八號，起訴案號：台灣台中地方法院檢察署九十二年度偵字第二
二四一五號），提起上訴，本院判決如下：
    主  文
原判決撤銷，發回台灣高等法院台中分院。
    理　由
本件原判決認定被告甲○○於民國九十二年十一月十六日上午四
時五十分許，見現非供人居住之台中市○區○○路二三四號辦公
大樓大門之鐵門未放下，認有機可乘，乃基於不法所有之意圖侵
入該建築物。被告先自該建築物樓梯旁之工具箱內竊得小型手電
筒一支及手套一付後，復侵入該大樓十二樓之「臺灣兒童暨家庭
扶助基金會」（下稱家扶基金會）內，並再竊取一字型螺絲起子
一支，旋攜帶該螺絲起子，再接續竊取家扶基金會所有之統一發
票九十八張、世華商業銀行金融卡一張、電腦顯示器二部、相機
三台、電腦連接器二組、現金新台幣（下同）五百二十五元，及
家扶基金會副執行長何素秋所有之中國國際商業銀行提款卡一張
。上訴人得手後，將所竊得之統一發票九十八張、金融卡二張、
現金五百二十五元置於衣服口袋內，而其正欲將竊得之電腦顯示
器、相機、電腦連接器等物搬離之際，因觸動家扶基金會連線警
報器，該大樓保全人員吳政修（下或稱吳某）獲報趕往該大樓十
二樓發現上情，乃持警棍欲加以制止。被告為避免遭吳某逮捕，
乃自該大樓十二樓逃至地下室。其間，被告本應注意於逃跑過程
勿傷及吳某，亦非不能注意及此，竟疏未注意，於掙脫逃跑之動
作中，不慎導致其本身及吳某頭部外傷併右側頭顱頂部撕裂傷及
右側前額撕裂傷之傷害等情。因而撤銷第一審判決，改判論處被
告攜帶兇器竊盜，及因過失傷害人罪刑，固非無見。
惟查：按證據雖已調查而其內容尚不明瞭者，即與未經調查無異
，如遽行判決，仍難謂無應於審判期日調查之證據而未予調查之
違法。本件起訴意旨指被告於夜間侵入前揭建築物，並攜帶兇器
竊盜，因防護贓物、脫免逮捕而當場施以強暴，認其涉犯刑法第
三百二十九條、第三百三十條第一項之加重準強盜罪嫌。而被害
人吳政修亦始終指證伊追捕被告時，被告有反抗並毆打伊，嗣二
人在沿樓梯追打過程中，伊手持之警棍掉落，被告即持其掉落之
警棍毆打伊頭部，致其頭部受有外傷併右側頭顱頂部撕裂傷及右
側前額撕裂傷之傷害等情，並提出其頭部受傷之診斷證明書一份
為證。原判決雖以被告否認有對吳某施以強暴之行為，且吳某與
被告當時所處地下室昏暗無光，其於精神緊張之下，難免有誤認
遭被告持警棍毆打之虞，況上述警棍經送請內政部警政署刑事警
察局（下稱刑事警察局）鑑定結果，並未發現有可資比對之指紋
或留有血跡，因認吳某頭部受傷係因被告於掙脫逃跑動作中不慎
使其倒地撞及地面所造成，不能證明係被告有持警棍對其毆打之
情形，因而變更起訴法條，改論以攜帶兇器竊盜罪及因過失傷害
人罪。惟查吳某頭部受傷究係遭被告持警棍毆打所致，抑或係自
己倒地撞及地面所造成？此為兩種截然不同之情況，殊難想像有
發生混淆誤認之可能。原判決謂吳某當時所處地下室昏暗無光，
其於精神緊張之下，難免有誤認遭被告持警棍毆打之虞云云，此
項論斷能否謂合於常理而與經驗法則無違？不無商榷餘地。又警
方在現場扣得手套一付，被告於警詢時亦供承該手套係伊入內行
竊用的等語（見警卷第十四頁）；而吳某於第一審亦陳稱伊記得
當時被告有戴手套等語（見第一審卷第一○七頁）。果爾，則被
告當時既戴手套，則其縱持該警棍毆打吳某，事後亦無從自該警
棍驗得被告之指紋。是該警棍經鑑定結果雖未發現有可資比對之
指紋，能否以此作為有利於被告之認定？亦有研求之餘地。再原
審雖於九十四年六月三日將上述警棍函請刑事警察局鑑定其血跡
反應，但其時間距離本案發生時（九十二年十一月十六日），已
有一年又五個月之久，且該警棍放置之場所及保管之方法如何？
對於血跡鑑定之結果有無影響？亦有進一步釐清之必要。況依吳
某之照片及驗傷診斷書觀之，其頭部傷勢（撕裂傷）計有兩處，
其中一處在右側頭顱頂部，另一處在右側前額，二處位置前後不
同（見偵查卷第三十三頁、第三十四頁）；若吳某係倒地碰撞地
面所致，何以造成前後兩處位置不同之傷勢？是吳某頭部之傷勢
究竟係遭被告持警棍毆擊所導致，抑或係其倒地碰撞地面所造成
？仍非全無疑竇，而有進一步探究釐清明白之必要。原審未詳查
其他證據或傳訊為吳某驗傷之醫師，或向該醫院函查造成吳某受
傷之原因或其致傷之兇器種類為何？遽認不能證明被告有對吳某
施暴之行為，尚嫌調查未盡。又原判決認定被告在掙脫逃跑過程
時，應注意並能注意於逃跑過程勿傷及吳某，竟疏未注意，於掙
脫逃跑之動作中，不慎導致其本身及吳某先後摔倒，致吳某身體
受前揭傷害等情，而對此部分併論以過失傷害罪。然其對於被告
掙脫逃跑之動作究竟如何「導致」其本人及吳某先後摔倒之具體
情形，並未於事實欄內詳加認定記載明白；而對於被告在掙脫逃
跑時，何以具有勿傷及吳某之法律上應注意義務？其依據為何？
以及被告當時急於掙脫吳某逮捕而逃跑時，何以尚有為上開注意
之能力？均未於理由內加以論敘說明，遽論以過失傷害罪，亦嫌
失據。以上或為上訴意旨所指摘，或為本院得依職權調查之事項
，應認原判決有撤銷發回之原因。又本件原判決所論處之加重竊
盜罪及過失傷害罪雖均屬不得上訴於第三審法院之案件，但檢察
官係以刑法第三百二十九條、第三百三十條第一項之加重準強盜
罪，及同法第二百七十七條第一項之普通傷害罪起訴，並認兩罪
之間具有方法、結果之牽連關係，應從一重依加重準強盜罪處斷
；復於原審辯論終結前主張被告應成立上開罪名。而該重罪部分
（即加重準強盜）既為得提起第三審上訴之案件，輕罪部分（普
通傷害）自亦得提起第三審上訴，附此敘明。
據上論結，應依刑事訴訟法第三百九十七條、第四百零一條，判
決如主文。
中　　華　　民　　國　九十四　年　　十　　月　 二十 　日
                      最高法院刑事第五庭
                          審判長法官  吳　雄　銘
                                法官  池　啟　明
                                法官  郭　毓　洲
                                法官  吳　三　龍
                                法官  韓　金　秀
      本件正本證明與原本無異
                                      書  記  官
中　　華　　民　　國　九十四　年　　十　　月　　　　　日
                                                    Ａ
